臺灣橋頭地方法院民事判決
111年度再易字第7號
再審原告    陳慧麗    住高雄市○○區○路街00巷00號      再
審被告    高永雄    住高雄市○○區○○路000號0樓
上列當事人間請求遷讓房屋事件，再審原告對於民國111年2月17
日本院110年度簡上字第97號確定判決提起再審，本院判決如下
：
    主      文
再審之訴駁回。
再審訴訟費用由再審原告負擔。
    事實及理由
壹、程序部分
    按再審之訴，應於30日之不變期間內提起；前項期間，自判
    決確定時起算，判決於送達前確定者，自送達時起算；其再
    審之理由發生或知悉在後者，均自知悉時起算，民事訴訟法
    第500條第1項、第2項本文定有明文。經查，本院110年度簡
    上字第97號遷讓房屋事件，為不得上訴第三審之事件，再審
    原告於民國111年2月21日收受判決（下稱原確定判決），有
    送達證書在卷可參（見110年度簡上字第97號卷第237頁），
    自送達判決之翌日起，加計在途期間4日，得提起再審之末
    日為111年3月27日，因末日為星期日，故再審原告於111年3
    月28日提起本件再審之訴，有起訴狀收狀戳章可憑，並未逾
    30日之不變期間，合先敘明。
貳、實體部分
一、再審原告主張：原確定判決認定門牌號碼高雄市○○區○路街0
    0巷00號未保存登記建物（下稱系爭建物）既屬再審被告所
    有，再審被告之本意應係借貸與其有血緣關係之子高志成，
    再審原告則係以高志成之配偶身分隨同入住，且依當時有效
    之民法第1002條前段規定「妻以夫之住所為住所」，故再審
    原告係隨高志成才隨同入住系爭建物，堪認系爭建物之使用
    借貸關係存在於再審被告與高志成之間，再審原告係因其為
    高志成之配偶，居於高志成之占有輔助人之地位而同住於系
    爭建物等語，惟修正前民法第1002條僅係決定夫妻法律上住
    所應為何處之規定，並非認定使用借貸契約係存在於何人間
    之規定，民法第464條亦未規定第三人僅能將系爭建物使用
    借貸給高志成，原確定判決錯誤適用修正前之民法第1002條
    及第464條規定，構成民事訴訟法第496條第1項第1款適用法
    規顯有錯誤之再審事由。原確定判決又認再審原告自承再審
    被告跟訴外人高盟森講要把房子給再審原告住時不在場，即
    認縱使傳唤亦無法證明契約成立，顯然違反民法第153條第1
    項契約明示及默示可成立之規定，構成民事訴訟法第496條
    第1項第1款適用法規顯有錯誤之再審事由。再審原告聲請傳
    喚高盟森為證人，原確定判決以再審原告當時既不在場，且
    從未對再審被告為承諾之意思表示，故兩造間並未就系爭建
    物之使用借貸達成意思表示合致，契約自不成立為由，即未
    傳喚高盟森為證人，然高盟森之證詞如與再審原告相同，可
    證明再審原告曾有默示之意思表示，或兩造間曾合意成立使
    用借貸，原確定判決不予調查，構成民事訴訟法第436條之7
    之再審事由。為此，依民事訴訟法第496條第1項第1款、第4
    36條之7規定，對原確定判決提起再審等語。並聲明：（一
    ）原確定判決廢棄。（二）再審被告在前訴訟程序之第二審
    上訴駁回。
二、本件未經言詞辯論，再審被告未具狀作何聲明或陳述。
三、本院之判斷：
（一）按再審之訴顯無再審理由者，得不經言詞辯論，以判決駁
      回之，民事訴訟法第502條第2項定有明文。依再審原告所
      主張之再審理由，不經調查即可認定，在法律上顯無理由
      而不能獲得勝訴之判決者，即係再審之訴顯無再審理由（
      最高法院88年度台上字第634號判決意旨參照）。又民事
      訴訟法第496條第1項第1款所謂適用法規顯有錯誤者，係
      指就事實審確定之事實，判斷其法律上之效果，適用法規
      ，顯有錯誤而言。若事實審確定之事實有錯誤或因確定事
      實其證據之取捨不當或判決有不備理由之情形，要皆與適
      用法規顯有錯誤有間，不得據為再審理由（最高法院77年
      度台再字第54號判決意旨參照）。對於簡易訴訟程序之第
      二審確定終局裁判，如就足影響於裁判之重要證物，漏未
      斟酌者，亦得提起再審之訴或聲請再審，民事訴訟法第43
      6條之7定有明文。所謂就足影響於判決之重要證物漏未斟
      酌，係指足以影響判決基礎之重要證物，雖當事人已在前
      訴訟程序提出，然未經確定判決加以斟酌者而言，且以該
      證物足以動搖原確定判決基礎者為限。若於判決理由項下
      說明無調查之必要，或縱經斟酌亦不足影響判決基礎之意
      見，即與漏未斟酌有間，不得據為再審理由。　　
（二）再審原告主張民法第496條第1項第1款再審事由部分：
　  　再審原告主張原確定判決錯誤適用修正前民法第1002條、
      第464條、第153條，構成適用法規顯有錯誤等語，惟原確
      定判決調查後認定再審原告因與高志成結婚，而於婚後入
      住系爭建物，系爭建物之使用借貸關係係存在於再審被告
      與高志成間，再審原告乃因係高志成配偶居於占有輔助人
      之地位而得居住於系爭建物之事實，則原確定判決認定此
      一事實而適用修正前民法第1002條及第464條規定，並無
      再審原告所指適用法規顯有錯誤之情事。又民法第153條
      第1項規定「當事人互相表示意思一致者，無論其為明示
      或默示，契約即為成立。」，再審原告自承再審被告向高
      盟森表示系爭建物要留給再審原告夫妻及小孩居住時，並
      未在場，原確定判決因而認定再審原告既不在場，且從未
      對再審被告為承諾之意思表示，兩造間並未就系爭建物之
      使用借貸達成意思表示合致，契約自不成立，況原確定判
      決既已認定再審原告為高志成之占有輔助人，兩造間自無
      默示成立契約之可能，原確定判決認定未成立使用借貸契
      約，並無適用法規顯有錯誤。再審原告上開所指無非係再
      行爭執兩造間成立使用借貸契約之事實，惟此部分屬事實
      審依職權認定事實之問題，尚非適用法規顯有錯誤。
（三）再審原告主張民法第436條之7條再審事由部分：
      再審原告主張原確定判決不予通知高盟森到庭作證，係構
      成民法第436條之7之再審事由等語，惟原確定判決已於理
      由欄項下敘明「再審原告當時既不在場，且從未對再審被
      告為承諾之意思表示，故兩造間並未就系爭建物之使用借
      貸達成意思表示合致，契約自不成立。從而，依再審原告
      上開所述，自亦無傳喚高盟森到庭作證之必要。」等語，
      足見原確定判決已斟酌後說明其為不必要之證據，又再審
      原告既從未對再審被告為承諾之意思表示，縱高盟森到庭
      作證，亦不足以認定兩造間合意成立使用借貸，自非屬足
      以影響於原確定判決之證物，原確定判決並無對重要證物
      漏未斟酌，故原告主張原確定判決有民法第436條之7條再
      審事由，即屬無據。
四、綜上所述，原確定判決並無再審原告主張之再審事由，再審
    原告提起本件再審之訴，顯無理由，依民事訴訟法第502條
    第2項之規定，不經言詞辯論，逕予判決駁回。
五、據上論結，再審原告之訴為顯無理由，判決如主文。　　
中　　華　　民　　國　　111 　年　　6 　　月　　24　　日
                  民事第三庭  審判長法　官　張維君
　　　　　　　　　                  法  官  楊捷羽
　　　　                            法  官  王碩禧　　
以上正本係照原本作成。
本判決不得上訴。
中　　華　　民　　國　　111 　年　　6 　　月　　24　　日
                                    書記官　陳韋伶